【裁判字號】    90,台上,7076
【裁判日期】    901115
【裁判案由】    傷害致重傷
【裁判全文】
最高法院刑事判決                                九十年度台上字第七○七六號
    上  訴  人  甲○○
    選任辯護人  葉源龍律師
右上訴人因傷害致重傷案件，不服台灣高等法院花蓮分院中華民國八十八年九月二十
九日第二審判決（八十八年度上訴字第二四一號，起訴案號：台灣花蓮地方法院檢察
署八十七年度偵字第二三一三號），提起上訴，本院判決如左：
    主  文
原判決撤銷，發回台灣高等法院花蓮分院。
    理  由
本件原判決撤銷第一審科刑判決，改判論處上訴人甲○○傷害人之身體致重傷罪刑，
固非無見。惟查（一）科刑判決所認定之事實，與所採之證據，不相適合，即屬證據
上理由矛盾，其判決當然違背法令。原判決係依被害人羅瑞宗偵查中之陳述，認定上
訴人駕駛吉普車，車頭右前端撞及被害人，使被害人往車前右方倒地受傷。惟被害人
係陳稱其跌倒後被車子撞到（見偵查卷第四十九頁背面），原判決所為事實之認定與
卷內證據資料不相一致，自有未合。（二）證人林邱傑、馮維綱於警訊證稱親眼目睹
上訴人開車正面撞擊被害人，又與李建德均證稱親見該車輪輾過被害人身體。然林邱
傑、李建德於偵查中已改稱在現場未看到上訴人開車撞到被害人（見偵查卷第三十七
、四十八頁背面），三人至一審時均證稱未親眼看到上訴人駕車撞到被害人，因為車
子開過去，被害人就倒地，又聽到路人喊叫有人被車子壓過去，認為應係被車子撞到
受傷的等語（見一審卷第二十四至二十六頁）。林邱傑、馮維綱、李建德之證言既前
後矛盾，且其等於警訊係稱親眼目睹「上訴人駕車正面撞擊並輾過被害人」，與原判
決認定之事實亦不相符，顯見其等證言存有重大瑕疵。原判決既認林邱傑、李建德及
馮維綱警訊所證車輪輾過部分為言過其實，又割裂該證言，擇取部分予以採信，其判
斷證據證明力職權之行使，與證據法則有違。（三）上訴人自始辯稱被害人在其右側
持棍打壞汽車擋風玻璃後，被其後方的人打而跌倒，其聽見被害人大叫「啊」的一聲
，倒在其車子右側，時雙方打成一團，其見車子前面無人，立刻駕車離開現場（見警
卷第二頁背面），並有警員所繪現場圖可稽（見警卷第五頁）。嗣再稱被害人係被蕭
福建打傷的等語。而證人吳上寶於警訊中亦為相同證述（見警卷第十五頁背面）。另
證人莊福盛、林邱傑、李建德、馮維綱等均證稱被害人先與莊福盛、蕭福建在花蓮市
○○○道三加一釣蝦場發生爭執，之後雙方各邀朋友同往理論，繼而械鬥，械鬥時蕭
福建持棍棒在場各語。彼等所言如果無訛，則蕭福建是否立於被害人附近，持械毆打
被害人？即待究明。原審及一審依戶籍地花蓮市○○路四三七號傳喚或拘提蕭福建未
到，惟蕭福建尚有花蓮市○○○街二五九號、同市○○路三十九之一號等地址可供傳
喚，亦非不得由其配偶謝淑萍或子女資料查得蕭福建之居住地，原審未予傳拘調查，
致事實未明，有應於審判期日調查之證據，而未予調查之違法。（四）刑事訴訟法第
九十五條第一款規定，訊問被告應先告知犯罪嫌疑及所犯所有罪名。罪名經告知後，
認為應變更者，應再告知。原審撤銷第一審判決，變更檢察官所引刑法第二百七十八
條第一項之起訴罪名，改依第二百七十七條第二項後段之傷害致重傷罪論處，然於審
判期日係告知變更罪名為第二百七十四條第二項後段之罪（見原審卷第七十一頁），
亦有未合。以上或係上訴意旨所指摘，或為本院得依職權調查之事項，應認原判決有
撤銷發回更審之原因。
據上論結，應依刑事訴訟法第三百九十七條、第四百零一條，判決如主文。
中      華      民      國     九十     年     十一     月     十五     日
                              最高法院刑事第三庭
                                  審判長法官  陳  錫  奎
                                        法官  洪  清  江
                                        法官  李  伯  道
                                        法官  呂  丹  玉
                                        法官  惠  光  霞
      右正本證明與原本無異
                                              書  記  官
中      華      民      國     九十     年     十一     月    二十一    日


司法院資訊處製作；財團法人民間司法改革基金會備份。
